臺灣彰化地方法院刑事判決　　　　　　　　　　　　九十二年度易字第一三八八號
　　公　訴　人　臺灣彰化地方法院檢察署檢察官
　　被　　　告　甲○○
　　選任辯護人　林伸全律師
右列被告因公共危險案件，經檢察官提起公訴（九十二年度偵字第七００六號），本
院判決如左：
        主  文
甲○○放火燒燬自己所有之稻草，致生公共危險，處有期徒刑月，如易科罰金以
佰元折算壹日。扣案之噴燈壹個、瓦斯壹瓶及打火機壹個，均沒收之。
        事  實
一、甲○○係以從事農作為業之人，明知於農田中燃燒整地後堆起之稻草，若無法適
    當控制現場火勢，極易延燒至隔鄰之農地，竟仍未預先準備防火工具，亦未增加
    人手看管或為其他控制火勢蔓延之必要防火措施，即貿然於民國（下同）九十二
    年七月十一日十三時許，在其所有，坐落於彰化縣二林鎮○○里○○○段詹厝子
    小段二二七地號之農田中，以其所有之打火機點燃其所有之瓦斯噴燈，焚燒該農
    地整地後聚集成堆之稻草，而將該稻草燒燬，並延燒至相鄰坐落於彰化縣二林鎮
    ○○里○○○段詹厝子小段第二二六、二二六之一、二二六之四地號土地上，丙
    ○○所有之鐵樹園，燒燬鐵樹之面積約達五千平方公尺，致生危及於相鄰農地上
    他人所有作物之公共危險。嗣因甲○○發現火苗已延燒至隔鄰之鐵樹園，且火勢
    已無法控制，乃通報彰化縣消防局，彰化縣消防局獲報後，於同日十三時四十二
    分許到達火災現場進行搶救，迄同日十五時二十五分許始將火勢撲滅，甲○○並
    經警通知至警局接受調查，而循線獲悉上情，並扣得甲○○所有之噴燈一個、瓦
    斯一瓶及打火機一個等物。
二、案經彰化縣警察局二林分局報告暨被害人丙○○訴由臺灣彰化地方法院檢察署檢
    察官偵查起訴。
    理  由
一、訊據被告甲○○固坦承於上揭時、地，未預先準備防火工具，亦未增加人手看管
    ，即持其所有之打火機點燃其所有之瓦斯噴燈，焚燒上開農地整地後聚集成堆之
    稻草，而將該稻草燒燬，並延燒至相鄰之鐵樹園等情不諱，惟矢口否認有何公共
    危險之犯行，辯稱：伊在放火之前，已於該農地東側與隔鄰丙○○所有之鐵樹園
    間預先設置寬約二公尺的防火道，防止火勢蔓延，且該農地兩側均為綿延之農田
    ，其間種植生長中作物，並無乾草或易燃物質，應無致生公共危險之虞，況伊主
    觀上亦無致生公共危險之認識，應不該當於刑法第一百七十五條第二項之罪。然
    查：
（一）按被告以外之人於審判外之言詞或書面陳述，除法律有規定者外，不得作為證
      據，惟公務員職務上製作之紀錄文書、證明文書，除顯有不可信之情況外，得
      為證據，刑事訴訟法第一百五十九條第一項、第一百五十九條之四第一款定有
      明文；次按被告以外之人於審判外之陳述，雖不符刑事訴訟法第一百五十九條
      之一至第一百五十九條之四之規定，而經當事人於審判程序同意作為證據，法
      院審酌該言詞陳述或書面陳述作成時之情況，認為適當者，亦得為證據。當事
      人於法院調查證據時，知有同法第一百五十九條第一項不得為證據之情形，而
      未於言詞辯論終結前聲明異議者，視為有前項同意，刑事訴訟法第一百五十九
      條之五亦定有明文。查本件彰化縣消防局火災原因調查報告書一份，係彰化縣
      消防局依消防法施行細則第二十五條規定調查，鑑定火災原因後，所加以製作
      而移送當地警察機關處理之文書，屬公務員職務上製作之紀錄或證明文書，雖
      係被告以外之人於審判外之書面陳述，屬傳聞證據，然既有刑事訴訟法第一百
      五十九條之四第一款之傳聞例外情形，應得為證據，況被告於本院調查證據時
      ，知有上情而仍未於言詞辯論終結前聲明異議，有本院九十三年一月九日審判
      筆錄可稽（見本院卷第四十五頁至第五十一頁筆錄），本院復審酌該書面陳述
      係由專業人員依法所為之鑑定，又無顯不可信之情況，認為適當，依同法第一
      百五十九條之五規定，亦得採為認定本件犯罪事實之證據。另告訴人丙○○於
      警、偵訊中之指訴，雖亦係被告以外之人於審判外之言詞陳述，為傳聞證據，
      然被告於本院調查證據時，知有上情而仍未於言詞辯論終結前聲明異議，有本
      院九十三年一月九日審判筆錄可稽（見本院卷第四十五頁至第五十一頁筆錄）
      ，且本院審酌該言詞陳述係由告訴人丙○○出於自由意識而陳述，所陳述之內
      容又無顯不可信之情事等一切情況，認為適當，依前開第一百五十九條之五規
      定，認亦應得採為認定本件犯罪事實之證據，合先敘明。
（二）查本件被告甲○○於九十二年七月十一日十三時許，未預先準備防火工具，亦
      未增加人手看管，即在其所有，坐落於彰化縣二林鎮○○里○○○段詹厝子小
      段二二七地號之農田中，以其所有之打火機點燃其所有之瓦斯噴燈，焚燒該農
      地整地後聚集成堆之稻草，而將該稻草燒燬，並延燒至相鄰坐落於彰化縣二林
      鎮○○里○○○段詹厝子小段第二二六、二二六之一、二二六之四地號土地上
      ，丙○○所有之鐵樹園等情，業據被告迭於警、偵訊中及本院行準備程序與審
      理時供承明確，並據證人即告訴人丙○○於警、偵訊中指訴綦詳，復有卷附之
      彰化縣消防局火災原因調查報告書一份、現場照片二十二幀、彰化縣二林地政
      事務所土地所有權影本四紙，及扣案被告所有之噴燈一個、瓦斯一瓶及打火機
      一個等物可資佐證，此部分事實應堪認定。
（三）被告雖以前詞置辯，然：
（１）依卷附之彰化縣消防局所檢附之現場照片第十一張至第十四張所示：被告所有
      之農田與告訴人丙○○所有之鐵樹園間，於案發當時僅相隔一細小田埂，並無
      預設任何防火巷道，且緊鄰該田埂二側之作物均已燒燬，田埂上尚有火流延燒
      連貫之燒痕，堪認被告焚燒稻草之火流係直接越過該交界田埂，波及丙○○之
      鐵樹園，苟被告確已預設寬約二公尺之防火道，為何緊鄰交界田埂兩側之處均
      有作物燒燬之痕跡？而該田埂又豈會有火流延燒跨越之燒痕？且本案經彰化縣
      消防局火災現場勘查人員調查、研判，亦認：本案火災現場經勘查鐵樹園與焚
      燒稻草田相鄰東北側處有稻草與鐵樹枝交雜燒跡連貫橫跨於田埂上方，位於該
      處鐵樹苗燒毀燒失情形亦較嚴重；於現場勘查時詢問焚燒稻草業者亦指稱：上
      述鐵樹園與稻田相鄰田埂延燒燒跡連貫處，係焚燒稻草田上稻草時火流不慎波
      及，綜合上述情形研判，火流係為稻田上焚燒稻草之火苗橫跨田埂往東南側鐵
      樹園波及延燒，故焚燒稻草之稻田與鐵樹園間田埂東北段延燒處為鐵樹園起火
      處，有彰化縣消防局火災原因調查報告書一份在卷可稽，足見被告所辯其已預
      先設置寬約二公尺之防火道云云，顯係事後編纂之詞，不足採信，至辯護人所
      提之照片一紙，以證明被告已預先設置防火巷道，惟該照片係事後拍攝，又核
      與卷附之案發現場照片不相符合，尚無從茲為有利於被告事實之認定，附此敘
      明。
（２）次按刑法第一百七十五條之放火罪，固以致生公共危險即具體危險為犯罪構成
      要件之一，惟所謂公共危險，衹須有發生實害之蓋然性為已足。此項蓋然性之
      有無，應由事實審法院基於經驗法則，而為客觀之判斷，自係事實認定問題，
  最高法院八十八年度台上字第三二八一號判決意指可資參照。查本件被告所有
      之上開農地周圍均為綿延之農田，此除據被告供承在卷外，復有辯護人所提之
      被告所有之上開農地地籍圖一份可按，而農地上所種植之作物大多屬易燃物質
      ，被告在未預先準備防火工具，亦未增加人手看管或為其他控制火勢蔓延之必
      要防火措施之情況下，即貿然點火在農地上焚燒稻草，極易延燒至隔鄰農地之
      作物，甚至火苗隨風勢助長，將致周遭農地之作物均陷入火海而付諸一炬，揆
      諸上開判決意旨，自客觀事實判斷之，被告之放火行為，已有發生實害之蓋然
      性，堪認已足以致生公共危險。況被告隔鄰之鐵樹園已為被告此次焚燒稻草之
      火流所波及而燒燬，具體實害業已發生，被告仍以其放火行為並未致生公共危
      險置辯，顯屬無據。
（３）再被告係以從事農作為業之人，當知於農田中燃燒整地後堆起之稻草，若無法
      適當控制現場火勢，極易延燒隔鄰之農地，而其農田周遭又均係綿延之農地，
      其竟仍未為任何控制火勢蔓延之必要防火措施，即貿然於農田中點火焚燒稻草
      ，實難認其主觀上無致生公共危險之認識。
（四）綜上所述，被告上開所辯，均係事後卸責之詞，不足採信，本件事證已臻明確
      ，被告犯行洵堪認定，應依法論科。
二、核被告所為，係犯刑法第一百七十五條第二項之放火燒燬住宅等以外之自己所有
    物罪。爰審酌被告之行為對公眾財產有重大危害，甚已發生具體實害，且其犯後
    猶未能與被害人達成民事和解，賠償被害人損失，復否認其犯行，尚乏悔意，惟
    考量被告係為生計，一時失慮始為本件犯行，惡性尚非重大，暨其並無前科記錄
    ，素行尚佳，及其智識程度、生活狀況等其他一切情狀，量處如主文所示之刑，
    並諭知如易科罰金之折算標準，以資儆懲。扣案之噴燈一個、瓦斯一瓶及打火機
    一個，均為被告所有，且係供其犯罪所用之物，業據被告供承在卷，爰依刑法第
    三十八條第一項第二款規定宣告沒收。
三、公訴意旨另以：被告甲○○於上開時、地，本應注意當日為晴天，風力為微風，
    風向為西南風，且隔鄰丙○○所有之上開土地上，有屬易燃物品之鐵樹及雜草，
    若無法適當控制現場火勢，極易延燒隔鄰之鐵樹園，又依其智識、能力及長期從
    事農作之經驗，復無不能注意情形，竟未先作必要之防火措施，即貿然在其所有
    之農地上以打火機點燃瓦斯噴燈，焚燒整地後聚集成堆之稻草，致延燒於隔鄰之
    鐵樹園，而失火燒燬丙○○所有之上開鐵樹園面積達三分之二約五千平方公尺之
    廣，因認被告另涉犯刑法第一百七十五條第三項失火燒燬住宅等以外之物罪嫌等
    語。惟按犯罪事實應依證據認定之，無證據不得認定犯罪事實，又不能證明被告
    犯罪者，應諭知無罪之判決，刑事訴訟法第一百五十四條第二項、第三百零一條
    第一項分別定有明文。次按刑法第一百七十五條第二項之放火罪，其所保護之法
    益，重在公共安全，其罪數應以行為之個數定之，故一放火行為所燒燬之對象縱
    然不同，但行為僅一個，自應為整體的觀察，延燒部分之物品，亦應包括在同一
    放火行為之內，最高法院八十七年度台非字第二六九號判決意旨可資參照。查本
    件被告係放火燒燬自己農田整地後堆起之稻草，事後延燒至鄰地作物，被告僅有
    一放火行為，雖延燒至他人作物，然此僅屬致生公共危險範圍內之具體實害，依
    前說明，仍應包括在同一放火行為之內，尚無其他失火行為可以置論。此外，復
    無其他事證足資證明被告另有公訴人所指之失火燒燬住宅等以外之物之犯行，是
    被告此部分犯罪嫌疑即有不足，因公訴意旨認與前開經論罪科刑之部分有想像競
    合之裁判上一罪關係，爰不另為無罪之諭知。
據上論斷，應依刑事訴訟法第二百九十九條第一項前段、刑法第一百七十五條第二項
、第四十一條第一項前段、第三十八條第一項第二款、罰金罰鍰提高標準條例第二條
前段，判決如主文。
本案經檢察官乙○○到庭執行職務。
中      華      民      國    九十三    年      一      月     三十     日
                              臺灣彰化地方法院刑事第一庭
                                      審判長法官  洪 志 賢
                                      法      官  宋 恭 良
                                      法      官  簡 璽 容
右正本證明與原本無異。
如不服本判決，應於判決送達後十日內向本院提出上訴狀( 須附繕本 )。
告訴人或被害人對於判決如有不服具備理由請求檢察官上訴者，其上訴期間之計算係
以檢察官收受判決正本之日期為準。
                                      法院書記官  王 惠 嬌
中      華      民      國    九十三    年      二      月     六       日
刑法第一百七十五條
放火燒燬前二條以外之他人所有物，至生公共危險者，處一年以上、七年以下有期徒
刑。
放火燒燬前二條以外之自己所有物，至生公共危險者，處三年以下有期徒刑。
失火燒燬前二條以外之物，致生公共危險者，處拘役或三百元以下罰金。
